【裁判字號】    99,抗,76
【裁判日期】    990414
【裁判案由】    拍賣抵押物
【裁判全文】
臺灣臺中地方法院民事裁定               99年度抗字第76號
抗  告  人  乙○○
相  對  人  甲○○
上列當事人間聲請拍賣抵押物事件，抗告人對於民國99年3月2日
本院司法事務官所為之裁定 (99年度司拍字第137號)提起抗告，
本院裁定如下：
    主    文
抗告駁回。
抗告程序費用新台幣壹仟元由抗告人負擔。
    理    由
一、按抵押權人於債權已屆清償期而未受清償者，得聲請法院拍
    賣抵押物，就其賣得價金而受清償，民法第873條第1項定有
    明文。又抵押權人聲請法院拍賣抵押物，就其賣得價金而受
    清償，依非訟事件法規定，係屬非訟事件，此項聲請之裁定
    ，及抗告法院之裁定，僅就抵押權及其債權形式上之要件是
    否具備予以審查為已足，並無確定實體上法律關係存否之效
    力，至於為拍賣程序基礎之私法上權利有瑕疵時，應由爭執
    其權利之人提起訴訟，以資救濟，抵押權人並無於聲請拍賣
    抵押物事件中，舉證證明其權利存在之義務。最高法院著有
    51年台抗字第269號判例、89年台抗字第181號裁定可資參照
    。
二、抗告意旨略以：抗告人係因簽六合彩賭博而積欠相對人新台
    幣 (下同)700,000元，因此將原審裁定附表所示之不動產連
    同利息設定 1,140,000元之抵押權予相對人。抗告人亦曾與
    相對人協談每月清償 10,000元，待台中縣甲堤路300號之住
    所重劃賣出後再一次清償欠款。爰提起抗告，請求廢棄原裁
    定等語。
三、經查系爭不動產於97年11月12日設定有 1,140,000元之抵押
    權，債務清償日為 98年11月2日，有相對人所提出之抵押權
    設定契約書、土地登記謄本及他項權利證明書附卷可稽。原
    審為形式審查，准許相對人為本件拍賣抵押物之聲請，經核
    於法並無不合。本件相對人實行系爭抵押權之形式要件既已
    具備，而相對人即抵押權人並無於拍賣抵押物事件中，負舉
    證證明其權利存在之義務。準此，原審所為准許拍賣抵押物
    之裁定，並無違誤。抗告人辯稱欲分期償還及待台中縣甲堤
    路300號之住所重劃賣出後再一次清償欠款等語，皆核屬實
    體事項之爭執，揆諸前揭說明，應由抗告人另循訴訟途徑以
    謀解決，非本件非訟事件程序所得加以審究。本件抗告無理
    由，應予駁回。
四、據上論結，本件抗告為無理由，依非訟事件法第46條、第21
    條第2項、民事訴訟法第495條之1第1項、第449條第1項、第
    78條，裁定如主文。
中    華    民    國    99    年    4  月      14     日
                民事第三庭  審判長法  官  許秀芬
                                  法  官  許石慶
                                  法  官  曹宗鼎
上正本係照原本作成。
不得再抗告。
中    華    民    國    99    年    4  月       16    日
                                  書記官

司法院資訊處製作；財團法人民間司法改革基金會備份。
